【裁判字號】    98,台上,3382
【裁判日期】    980618
【裁判案由】    違反毒品危害防制條例
【裁判全文】
最高法院刑事判決            九十八年度台上字第三三八二號
上  訴  人  甲○○
上列上訴人因違反毒品危害防制條例案件，不服台灣高等法院台
中分院中華民國九十八年三月十三日第二審判決（九十八年度上
訴字第五七四號，起訴案號：台灣台中地方法院檢察署九十七年
度毒偵字第五八四四號），提起上訴，本院判決如下：
    主  文
上訴駁回。
    理  由
按刑事訴訟法第三百七十七條規定：上訴於第三審法院，非以判
決違背法令為理由，不得為之。是提起第三審上訴，應以原判決
違背法令為理由，係屬法定要件，如果上訴理由書狀並未依據卷
內訴訟資料，具體指摘原判決不適用何種法則或如何適用不當，
或所指摘原判決違法情事，顯與法律規定得為第三審上訴理由之
違法情形，不相適合時，均應認其上訴為違背法律上之程式，予
以駁回。又「不服地方法院之第一審判決而上訴者，應向管轄第
二審之高等法院為之。上訴書狀應敘述具體理由。」「第二審法
院認為上訴書狀未敘述理由或上訴有不合法律上之程式之情形者
，應以判決駁回之。」同法第三百六十一條第一項、第二項及第
三百六十七條前段規定甚明。而所謂「具體理由」，係指須就不
服之判決為具體之指摘而言，如僅泛稱原判決認事用法不當或採
證違法、判決不公等，均非具體理由。本件上訴人甲○○因違反
毒品危害防制條例案件，不服第一審論其以施用第一級毒品罪，
累犯，處有期徒刑一年二月之判決，提起上訴，但其上訴理由僅
略稱：伊於民國九十七年八月二十六日下午二時許，經警方查獲
，因伊是到私立中國醫藥大學附設醫院進行美沙冬替代療法，警
政署前已下令不得在任一美沙冬替代療法治療院所周圍五百公尺
內，逮捕服用美沙冬戒除毒癮者，況伊已有戒除毒品之決心與行
動，警方之上開行動是否有違法之嫌，又伊符合自首之規定，也
後悔施用毒品，在警覺不可如此下去，才至上開醫院進行美沙冬
替代療法，第一審判決仍處以有期徒刑一年二月是否過重，亦請
法院審酌云云，有卷附上訴人之第二審上訴理由狀可稽。原判決
以：上訴人所犯施用第一級毒品罪，第一審認上訴人所犯符合自
首之要件，第一審諭知有期徒刑一年二月之刑度，業已詳細說明
適用之法律及審查之依據，核其量刑已斟酌刑法第五十七條各款
所列情狀，未逾越法定範圍，堪認妥適。上訴人顯未依卷內既有
訴訟資料或提出新事證指摘或表明第一審判決有何採證認事、用
法或量刑等不當或違法，構成應撤銷之具體事由，難謂已提出具
體上訴理由，乃認其上訴為不合法律上之程式，而判決駁回其在
第二審之上訴。揆諸首揭說明，於法尚無不合。上訴意旨略稱：
依私立中國醫藥大學附設醫院診斷證明書所載，足以證明伊有到
該醫院進行美沙冬代替療法，伊向警自首，第一審量刑過重云云
。惟查第一審判決業已依憑上訴人於檢察官偵查中供承：「我是
採尿當天早上十點左右有施用海洛因，我是以注射針筒施用。」
「（問：何時？何地？以多少錢購入多少重量毒品？）九十七年
八月二十六日凌晨零點多在崇德路買的，我跟他（指綽號阿狗之
人）買新台幣一千元，重量約０‧二公克。」（見偵查卷第六頁
）；於第一審除認罪外，並供稱：「起訴事實都實在。我是在崇
德路一段五六三號家裡施用」等情（見第一審卷第十七頁背面、
第二十一頁），及其他相關證據資料，綜合研判敘明其認定上訴
人有本件犯行之依據及量刑之理由，從形式上觀察，尚無違法。
至於上訴人所提出私立中國醫藥大學附設醫院診斷證明書所記載
「個案於本院接受美沙酮（冬）替代療法，於九十七年八月二十
五日最後服用」事項，與上訴人自白是於離開醫院翌日（即同年
八月二十六日）上午十時許施用海洛因之本件犯罪事實，顯不相
干。上訴意旨，並未依據卷內訴訟資料，針對原判決從程序上駁
回其第二審上訴，所為論斷及據此適用之法律，具體指摘其究竟
如何違背法令，僅提出與本件無涉之證明書，再為單純之事實爭
辯，並就第一審量刑職權之行使，任意爭執，難認已符合首揭法
定上訴第三審之要件。其上訴為違背法律上之程式，應予駁回。
據上論結，應依刑事訴訟法第三百九十五條前段，判決如主文。
中    華    民    國  九十八  年    六    月   十八   日
                      最高法院刑事第九庭
                          審判長法官  邵  燕  玲
                                法官  李  伯  道
                                法官  孫  增  同
                                法官  李  英  勇
                                法官  劉  介  民
      本件正本證明與原本無異
                                      書  記  官
中    華    民    國  九十八  年    六    月  二十四  日
                                                      Ｑ


司法院資訊處製作；財團法人民間司法改革基金會備份。
